【裁判字號】    98,簡上,1440
【裁判日期】    990310
【裁判案由】    傷害
【裁判全文】
臺灣板橋地方法院刑事判決            98年度簡上字第1440號
上  訴  人
即  被  告  乙○○
上列上訴人因傷害案件，不服本院98年度簡字第5177號，中華民
國98年7 月31日第一審刑事簡易判決（聲請簡易判決處刑案號：
98年度偵字第7363號），提起上訴，本院管轄之第二審合議庭判
決如下︰
    主  文
上訴駁回。
    事  實
一、甲○○於民國97年9 月11日晚間6 時15分許，在臺北縣蘆洲
    市○○路4 號之燒臘店購買便當後，因逢雨天，為盡快返回
    車內，於徒步間，在上址店門口不慎與乙○○身體碰撞，致
    雙方發生爭執，2 人竟各基於傷害之犯意，進而徒手互毆，
    致甲○○則受有頭部外傷併下巴撕裂傷0.5 公分、口內撕裂
    傷2 公分及胸前擦傷之傷害；乙○○受有左側額頭瘀傷、鼻
    樑挫擦傷、左臉頰挫瘀傷、下巴挫擦傷、右手背裂傷及左膝
    挫傷之傷害（甲○○傷害部分業經本院以98年度簡字第5177
    號判處拘役30日確定）。
二、案經被害人甲○○訴由臺北縣政府警察局蘆洲分局移送臺灣
    板橋地方法院檢察署檢察官偵查後聲請簡易判決處刑。
    理  由
一、按刑事訴訟法第159 條第1 項雖規定，被告以外之人於審判
    外之言詞或書面陳述，除法律有規定外，不得作為證據。惟
    同法第159 條之5 第2 項已規定，當事人、代理人或辯護人
    於法院調查證據時，知有第159 條第1 項不得為證據之情形
    ，而未於言詞辯論終結前聲明異議者，視為有前項之同意（
    指同條第一項之同意作為證據），此乃第159 條第1 項所容
    許，得作為證據之例外規定之一。經查，本案被告及檢察官
    於言詞辯論終結前，均未就所調查之證據主張有刑事訴訟法
    第159 條第1 項不得為證據之情形，是本案經調查之證據均
    有證據能力，合先敘明。
二、訊據被告即上訴人乙○○矢口否認有何傷害犯行，辯稱：伊
    係遭告訴人甲○○毆打而為正當防衛云云。經查：
(一)、上揭犯罪事實，業據告訴人甲○○於警詢、偵查時指訴綦詳
    ，並經證人李宜珊及包坤茂於警詢時證述在卷，且有全民醫
    院及新光吳火獅紀念醫院之診斷證明書各1 紙在卷可可憑。
(二)、被告雖主張其傷害犯行係出於正當防衛云云，惟按正當防衛
    必須對於現在不法之侵害始得為之，侵害業已過去，即無正
    當防衛可言。至彼此互毆，又必以一方初無傷人之行為，因
    排除對方不法之侵害而加以還擊，始得以正當防衛論。故侵
    害已過去後之報復行為，與無從分別何方為不法侵害之互毆
    行為，均不得主張防衛權（最高法院30年度上字第1040號判
    例可資參照）。因此，刑法第23條所定基於「正當防衛」不
    罰之違法阻卻事由，係以行為人對於現在不法之侵害，本乎
    防衛自己或他人權利之意思，在客觀上有時間之急迫性，並
    實施反擊予以排除侵害之必要性，且其因而所受法益之被害
    ，亦符合相當性之情形，予以實施防衛行為（反擊）者，始
    稱相當。倘若行為人表面上縱受有侵害之狀態存在，惟其欠
    缺防衛之意思，而係本於加害對方之意圖，基於藉口、報復
    、利用機會等情形，而實施犯罪行為，因其非出於防衛之意
    思，自不得認為其所為係屬「正當防衛」之防衛行為（最高
    法院84年度臺上字第3449號判決意旨可資參照）。被告於警
    詢時供承：「我原本站在臺北縣蘆洲市○○路4 號前的馬路
    上，甲○○在臺北縣蘆洲市○○路4 號前買便當後，從騎樓
    走出來，故意走我站的位置，我想旁邊還有路可以走，我為
    何要讓路給他走，他就用肩膀撞我，我人往後仰，手有提上
    來向他推過去，他就回過頭來徒手用拳頭打我的頭，我因為
    臉被打到，所以我也有開始還手，然後我們就開始互打，直
    到有路人把我們拉開。」等語，及於偵查中亦供承：「當時
    我是在等時間要帶小孩上補習班，被告田身體先撞到我，然
    後就徒手打我，我有又阻擋又還手。」等語，被告係基於傷
    害之犯意與告訴人互毆甚明，揆諸前開說明，被告乙○○之
    行為顯與正當防衛要件有別。
(三)、綜上所述，被告上開所辯係事後卸責之詞，委不足採。是本
    件事證明確，被告傷害犯行洵堪認定，應予依法論處。
(四)、至於被告於言詞辯論終結後，具狀聲請傳訊證人李宜珊、包
    坤茂，以釐清事實真相，本院認事證已明，無再開辯論予以
    傳訊之必要，附此敘明。
三、核被告乙○○所為，係犯刑法第277 條第1 項之傷害罪。原
    審以被告乙○○所為係犯刑法第277 條第1 項之傷害罪，判
    處拘役30日，如易科罰金，以新臺幣1 千元折算壹日，其認
    事用法均無違誤，量刑亦屬妥適，應予維持。被告上訴恣指
    原審判決不當而請求撤銷原審判決，為無理由，應予駁回其
    上訴。
據上論斷，應依刑事訴訟法第455 條之1 第1 項、第3 項、第36
8條，判決如主文。
本案經檢察官張瑞玲到庭執行職務。
中    華    民    國    99    年    3     月    10    日
                 刑事第十七庭  審判長 法  官 曾正耀
                                      法  官 林鈺琅
                                      法  官 張兆光
以上正本證明與原本無異。
不得上訴。
                                      書記官 田世杰
中    華    民    國    99    年    3     月    10    日
附錄本案論罪科刑法條全文：
刑法第277 條第1項
傷害人之身體或健康者，處3 年以下有期徒刑，拘役或1 千元以
下罰金。

司法院資訊處製作；財團法人民間司法改革基金會備份。
